臺灣嘉義地方法院民事簡易判決
111年度嘉簡字第252號
原      告  邱寶滿  



被      告  王慶成  


上列當事人間因被告殺人未遂案件，原告提起請求損害賠償之刑
事附帶民事訴訟，經本院刑事庭以110年度附民字第156號刑事附
帶民事訴訟裁定移送前來，本院於民國111年7月8日言詞辯論終
結，判決如下：
    主  文
被告應給付原告新台幣（下同）150,000元，及自民國110年10月
19日起至清償日止，按週年利率百分之5計算之利息。
原告其餘之訴駁回。
本判決第1項得假執行。
    事實及理由
一、被告經合法通知，無正當理由未於言詞辯論期日到場，核無
    民事訴訟法第386條所列各款情形，爰依原告之聲請，由其
    一造辯論而為判決。
二、原告主張：被告向原告承租位於嘉義市○區○○里○○○○○○00號3
    樓房屋。原告於110年6月9日中午某時，前往被告承租之房
    間，勸導其應注意衛生問題並追討積欠之房租，被告反應並
    無積欠房租，認為原告故意佔便宜而心生不滿，竟於同日中
    午12時30分許，在其上址住處，突然手持水果刀1把，朝原
    告臉部刺1刀，原告隨即轉身欲下樓，被告見狀再持該水果
    刀朝原告頭部刺1刀，並持刀追至1樓，原告因而受有頭部外
    傷、頭皮及臉部開放性傷口（頭部開放性傷口約5公分、臉
    部傷口約3公分）之傷害（下稱本件傷害）。原告臉部原本
    完整無缺陷，遭被告以水果刀刺傷，臉部留下刀疤痕跡而破
    相，原告身心嚴重受創，精神痛苦異常。對於本件刑事一審
    判決認定之犯罪事實沒有意見，惟被告於拿刀攻擊原告之時
    ，有說要讓原告死，原告認為被告應係犯殺人未遂罪，而非
    傷害罪。爰依侵權行為之法律關係提起本件訴訟，請求被告
    賠償原告所受非財產上損害等語，並聲明：被告應給付原告
    250,000元，及自起訴狀繕本送達翌日起至清償日止，按年
    利率百分之5計算之利息（本院卷第31、57頁）；請准供擔
    保宣告假執行。
三、被告未於言詞辯論期日到場，亦未提出書狀作何聲明或陳述
    。
四、法院之判斷：
㈠、因故意或過失，不法侵害他人之權利者，負損害賠償責任；
    不法侵害他人之身體、健康、名譽、自由、信用、隱私、貞
    操，或不法侵害其他人格法益而情節重大者，被害人雖非財
    產上之損害，亦得請求賠償相當之金額，民法第184條第1項
    前段、第195條第1項前段分別定有明文。
㈡、經查：
１、原告主張被告有前揭侵權行為之事實，業經本院依職權調閱
    本院110年度訴字第457號（下稱本件刑案）刑事事件卷宗核
    閱無訛。原告固主張被告於本件之侵權行為事實為殺人未遂
    行為云云，惟殺人未遂與傷害之區別，應以行為人下手加害
    時有無殺意為斷，行為人於加害時，有無殺意或僅具傷害故
    意，應參酌行為當時所存在之一切客觀環境，如行為人下手
    的動機、所使用之方法、次數、被害人的年紀、身體狀況、
    被害人所受傷害之程度及部位等情況予以綜合審認。
２、查兩造僅為房東房客關係，亦無宿怨深仇，本件紛爭起因僅
    因房租問題引發突發性糾紛，又其行刺所用之水果刀尚非屬
    西瓜刀或武士刀等一般常見之銳利足以致命之刀械，且其持
    刀之方式為刀身在前，業據原告於刑事一審審理時證述在卷
    （刑事一審卷第139頁），參以被告於刑事一審審理時供承
    ：我是要拿水果刀打告訴人，讓她害怕，不然他凹我，但是
    不小心刺到他臉上流血等語（刑事一審卷第63頁），又無證
    據證明被告係以反握方式為之，是被告若以一般持水果刀方
    式攻擊原告臉部1下，過程中因原告立即轉身離去，被告再
    持刀攻擊至原告頭部1下，致原告所受傷勢有2處，暨被告見
    原告轉身下樓後，雖持刀追至樓下，然即任令原告離去而未
    繼續追擊等情綜合以觀，足認斯時被告應無殺人之故意。再
    者，依原告所受傷勢可知，原告雖於臉部及頭部上受傷，惟
    僅頭部開放性傷口約5公分、臉部傷口約3公分等較為表淺之
    傷口，而非較為致命之穿刺傷、開放性之大面積傷口或損及
    頸動脈等傷勢，足見其下手並非猛烈，被告若確有致原告於
    死之故意，當可朝原告頭、頸或胸口等要害部位以反握方式
    用力猛刺以達其目的，是被告於刑事一審審理時辯稱僅想傷
    害原告故持刀亂揮等語，尚非不可採信。再依衛生福利部嘉
    義醫院函覆結果及所附病歷觀之，原告估計出血量50至100
    毫升，於急診時無休克或其他立即致命之病況，經傷口縫合
    止血後當日即出院，出院時生命現象穩定，有衛生福利部嘉
    義醫院110年7月6日嘉醫歷字第1100000876號函暨病歷資料
    （偵卷第39至44頁）1份可佐，可知原告於入院時之意識清
    醒程度與常人無異，自其上揭傷勢及入院時精神狀態研判，
    實非已達致命之急迫危險程度，是依刑案卷宗證據資料，難
    認被告有何殺人未遂之行為。
３、因此，本件侵權行為事實應為被告之傷害行為，刑事判決亦
    為同樣之認定。被告之傷害行為與原告所受本件傷害結果間
    ，具有相當因果關係。從而，原告依侵權行為法律關係，請
    求被告負損害賠償責任，自屬有據。
㈢、按慰撫金之賠償，其核給之標準固與財產上損害之計算不同
    ，然非不可斟酌雙方身分資力與加害程度，及其他各種情形
    核定相當之數額。又民法第195條第1項雖規定不法侵害他人
    之身體、健康者，得請求賠償相當金額之非財產上之損害，
    惟所謂相當，除斟酌雙方身分資力外，尤應兼顧加害程度與
    其身體、健康影響是否重大以為斷（最高法院89年度台上字
    第1952號裁判意旨參照）。原告因被告前揭侵權行為而受有
    本件傷害，其精神上受有相當之痛苦，可堪認定。經審酌兩
    造之身分、地位、經濟能力（有兩造稅務電子閘門財產所得
    調件明細表《因屬個人隱私，僅予參酌，不予揭露》可參）、
    被告侵害行為情節、原告受有本件傷害之程度及其精神所受
    打擊之程度等一切情狀，認原告請求之慰撫金250,000元，
    尚嫌過高，應核減為150,000元。
五、綜上所述，原告依民法第184條第1項前段、第195條第1項前
    段之規定，請求被告給付150,000元，及自起訴狀繕本送達
    翌日即110年10月19日（110年度附民字第156號卷第11頁）
    起至清償日止，按年息百分之5計算之利息，為有理由，應
    予准許；逾此部分之請求，則無理由，應予駁回。
六、本件係就民事訴訟法第427條訴訟適用簡易程序所為被告部
    分敗訴之判決，爰依同法第389條第1項第3款之規定，職權
    宣告假執行。雖原告亦陳明願供擔保請准宣告假執行，然應
    僅為促請法院注意之性質，爰不另為准駁之諭知。
七、本件係刑事附帶民事訴訟，由合議庭裁定移送民事庭之事件
    ，依刑事訴訟法第504條第2項之規定，免納裁判費，亦無其
    他訴訟費用支出，本件無應確定訴訟費用額必要。　　　
中　　華　　民　　國　　111 　年　　7 　　月　　22　　日
                          臺灣嘉義地方法院嘉義簡易庭
                                  法　官　陳美利
以上正本係照原本作成。
如對本判決上訴，須於判決送達後20日內向本庭（嘉義市文化路
308之1號）提出上訴狀（均須按他造當事人之人數附繕本）。如
委任律師提起上訴者，應一併繳納上訴審裁判費。
中　　華　　民　　國　　111 　年　　7 　　月　　22　　日
                                  書記官  林金福